臺灣新北地方法院民事裁定  
111年度消債更字第324號
聲  請  人  黃靚宸  
即  債務人
代  理  人  連睿鈞律師
上列當事人因消費者債務清理事件，聲請更生，本院裁定如下：
    主  文
聲請人甲○○自中華民國111年9月22日上午10時起開始更生程序。
命司法事務官進行更生程序。
    理  由
一、按債務人不能清償債務或有不能清償之虞者，得依本條例所
    定更生程序，清理其債務；債務人無擔保或無優先權之本金
    及利息債務總額未逾新臺幣（下同）1,200萬元者，於法院
    裁定開始清算程序或宣告破產前，得向法院聲請更生；債務
    人對於金融機構負債務者，在聲請更生或清算前，應向最大
    債權金融機構請求協商債務清償方案，或向其住、居所地之
    法院或鄉、鎮、市、區調解委員會聲請債務清理之調解，消
    費者債務清理條例（下稱消債條例）第3條、第42條第1 項
    、第151條第1 項分別定有明文。又法院開始更生程序之裁
    定，應載明其年、月、日、時，並即時發生效力；法院裁定
    開始更生或清算程序後，得命司法事務官進行更生或清算程
    序，必要時得選任律師、會計師或其他適當之自然人或法人
    一人為監督人或管理人，消債條例第45條第1項、第16條第1
    項分別定有明文。
二、本件聲請意旨略以：聲請人積欠金融機構等債務金額計2,07
    7,932元，於5年內未從事營業活動，且有不能清償債務之情
    事。聲請人民國110年3月起任職於台灣卡多摩嬰童館股份有
    限公司，每月薪資僅約3萬元，每月個人生活費用及扶養費
    支出共計31,920元，聲請人確有不能清償債務情事甚明，爰
    依法聲請鈞院准予裁定本件開始更生程序等語。
三、經查：
  ㈠本件聲請人於消債條例施行後，曾依消債條例第151 條規定
　  申請債務前置協商，並與最大債權銀行台新國際商業銀行股
　  份有限公司（下稱台新銀行）達成協商，雙方同意自100年1
　  月起，分160期，年利率5%，每期還款7,537元，依各債權銀
　  行債權金額比例清償債務，至全部清償為止，嗣因未依約履
　　行於101 年10月間由台新銀行通報毀諾，此有台新銀行提出
　  之函文在卷可稽。從而，本件聲請人與最大債權銀行協商成
　  立後，再向本院聲請本件更生，所應審究者即為其毀諾之原
　  因是否符合「不可歸責於己之事由致履行有困難」及其現況
　  是否有「不能清償債務或有不能清償之虞」之要件。
　㈡按消債條例第151條第7項但書規定：「因不可歸責於己之事
    由，致履行顯有重大困難」，並未附加「不可預見」之要件
    ，亦即該事由並不以債務人「不可預見」為必要。該項但書
    規定情形，僅須於法院就更生或清算之聲請為裁判時存在即
    可，不以協商成立後始發生者為限，並與債務人於協商時能
    否預見無關。債務人於協商時縱未詳加思考、正確判斷，或
    可預見將來履行可能有重大困難而仍冒然簽約成立協商，亦
    不能據此即認其履行顯有重大困難係可歸責於債務人，此有
    司法院98年第1期民事業務研究會第24號司法院民事廳消費
    者債務清理條例法律問題研審小組意見可參。又按債務人可
    處分所得扣除自己及依法應受其扶養者所必要生活費用之餘
    額，連續三個月低於協商方案應清償之金額者，推定有因不
    可歸責於己致履行有困難之事由，消債條例第151條第8項準
    用同條例第75條第2項規定甚明。
　㈢聲請人主張之前開事實，業據提出財產及收入狀況到報告書
    、房屋租賃契約書、水費繳費憑證、電費繳費憑證、戶籍謄
    本、債權人清冊、聲請人債務人清冊、財團法人金融聯合徵
    信中心查詢當事人綜合信用報告回覆書、全國財產稅總歸戶
    財產查詢清單、108至109年度綜合所得稅各類所得資料清單
    、員工薪資明細、臺灣土地銀行存摺、勞工保險異動查詢、
    衛生福利部中央健康保險署個人投退保資料、本院111年1月
    27日新北院賢111司執協字14121號執行命令、前置協商無擔
    保債務還款分配表暨表決結果、前置協商機制債務清償協議
    書、聲請人未成年子女110年度綜合所得稅各類所得資料清
    單、台新人壽保險單首頁等件資料為證（見111年度司消債
    調字第307號卷(下稱調解卷)第6至60頁、本院卷第41至48頁
    ），經核：
　⒈聲請人稱其自110年3月起任職於台灣卡多摩嬰童館股份有限
    公司，每月平均薪資約為30,000元，此有聲請人提出之員工
    薪資明細、勞工保險異動查詢、衛生福利部中央健康保險署
    個人投退保資料中華郵政存簿儲金簿等件影本為證（見調解
    卷第35至45、48至56頁），堪信為真實。
　⒉聲請人陳報其每月必要支出依新北市政府公告之最低生活費1
    .2倍計算（新北市111年度每人每月最低生活費15,800元之1
    .2倍即18,960元），經核符合消債條例第64條之2第1項規定
    ；且依消債條例施行細則第21條之1第3項規定，聲請人若表
    明以行政院衛生福利部公布之最低生活費1.2倍計算必要支
    出，毋庸記載原因、種類及提出證明文件，是聲請人上開主
    張應為可採。聲請人復主張因前夫每月僅給付扶養未成年子
    女費用6,000元，故聲請人每月尚須支出扶養未成年子女費
    用12,960元（18,960元－6,000元＝12,960元）等語，查聲請
    人之未成年子女陳○睿，現年為10歲，110年度所得為0元，
    此有聲請人提出之戶籍謄本、110年度綜合所得稅各類所資
    料清單等件資料為證（見調解卷第18頁，本院卷第41頁），
    是本院認聲請人未成年子女陳○睿現尚在幼年就學階段，無
    獨立謀生能力，有應受扶養之必要，惟本院認聲請人與前配
    偶應平均分擔未成年子女扶養費用，是審酌上列各項因素，
    認聲請人就未成年子女陳○睿扶養費，應刪減至每月9,480元
    （18,960元÷2＝9,480元）為宜。因此，本院認聲請人每月必
    要生活支出合計應為28,440元（計算式：18,960元＋未成年
    子女扶養費9,480元＝28,440元）。
　㈣準此，以聲請人每月可處分所得30,000元，扣除每月生活必
    要支出28,440元後，每月僅剩餘1,560元（計算式：30,000
    元－28,440元＝1,560元），顯已連續三個月低於前開與台新
    銀行協商之月還款7,537元之清償方案，是依前揭民事業務
    研究會結論及消債條例第151條第8項準用同條例第75條第2
    項規定，聲請人因收入不足支應協商金額而毀諾，自屬有不
    可歸責於己致履行困難之事由。故本院依聲請人現時之家庭
    狀況、疾病、財產、勞力及信用等清償能力為綜合判斷，其
    積欠債務數額顯非得在短期內完全清償，本件足堪認定聲請
    人應具有消債條例第3條所規定「債務人不能清償債務」之
    情形。
四、綜上所述，本件聲請人為一般消費者，並未從事營業活動，
    其有不能清償債務之情，又其所負無擔保或無優先權之本金
    及利息債務並未逾1,200萬元，且未經法院裁定開始清算程
    序或宣告破產，復查無消債條例第6條第3項、第8條或第46
    條各款所定駁回更生聲請之事由存在，則聲請人聲請本件更
    生，即屬有據，應予准許。
五、又聲請人應於更生程序開始後，由債權人會議可決或由法院
    裁定認可其更生方案後方能實行，倘未能經債權會議可決或
    經法院裁定認可，則依消債條例第61條第1項規定，除有同
    條例第12條、第64條規定情形外應續行清算程序。進入更生
    程序後，其無擔保債權均須藉更生程式以獲得清償，聲請人
    應盡所能節約支出，並應努力工作以增加還款之成數及總金
    額，是於更生程式中，擬定足以為債權人接受，或可經法院
    認為公允之更生方案以供採擇，俾免更生程式須致清算程序
    之程度，附此敘明。
六、依消債條例第11條第1項、第45條第1項、第16條第1項，裁
    定如主文。
中　　華　　民　　國　　111 　年　　9 　　月　　22　　日
                  民事第八庭    法　官　黃信樺
上為正本係照原本作成
不得抗告
本裁定已於111年9月22日上午10時公告
中　　華　　民　　國　　111 　年　　9 　　月　　22　　日
                                書記官　楊振宗